【裁判字號】    97,易,2526
【裁判日期】    970717
【裁判案由】    竊盜
【裁判全文】
臺灣臺中地方法院刑事判決              97年度易字第2526號
公  訴  人  臺灣臺中地方法院檢察署檢察官
被      告  甲○○
                    樓
上列被告因竊盜案件，經檢察官提起公訴（97年度偵緝字第1281
號），本院判決如下：
    主    文
甲○○無罪。
    理    由
一、公訴意旨略以：被告甲○○基於為自己不法所有之意圖，於
    民國96年12月8日凌晨3時至同日上午7時間之某時，在臺中
    市西屯區○○○路○段160號前，以不詳之方式，竊得證人即
    被害人乙○○所有車牌號碼CH-4411號自用小客車1部。嗣經
    證人乙○○發現遭竊後報警處理，於96年12月11日凌晨3時
    許（起訴書誤載為同日下午2時30分），在新竹市○○路○段
    852巷與西濱路口（起訴書誤載為新竹市海山漁港）尋獲上
    開失竊之自用小客車，並由警進行勘查、採證，於上開自用
    小客車內之駕駛座腳踏板處，採獲檳榔渣等證物，經送DNA
    型別鑑定後，結果與被告型別相同，始查悉上情，因認被告
    涉犯刑法第320條第1項之竊盜罪嫌。
二、本件公訴人認被告甲○○涉犯刑法第320條第1項之竊盜罪嫌
    ，無非係以被告上開犯行，業據證人乙○○於警詢時指述甚
    詳，復經警於前開失竊自用小客車內駕駛座腳踏板處上採得
    檳榔渣等證物，經送DNA型別鑑定，結果檳榔渣之DNA-STR型
    別與被告之DNA-STR型別相同，有內政部警政署刑事警察局9
    7年1月10日刑醫字第0960191987號鑑驗書在卷可稽，足證被
    告確曾駕駛或搭乘過該失竊之自用小客車。再質之被告於上
    開時間所使用之0000000000號行動電話門號，其通話地點均
    在臺中縣市，有通聯紀錄資料1份在卷可稽，足認被告辯稱
    當時人係在臺北縣瑞芳鎮云云，顯屬事後卸責之詞，委無可
    採，被告犯嫌已堪認定，為其論罪之依據。訊據被告甲○○
    堅決否認有何竊盜犯行，辯稱：伊沒有竊取車牌號碼CH-441
    1號自用小客車，不清楚為何檳榔渣會在車上，曾有友人蔡
    文敬於96年10月至11月底住在伊家中，因伊與蔡文敬有吵架
    小摩擦，蔡文敬亦有可能取得伊的檳榔渣，且伊對該車有印
    象，好像只見過1次，伊記得如果96年12月8日是星期六的話
    ，應該有綽號「阿林」的人開上開車輛過來，拿一些工具給
    伊，但伊沒有上車等語。
三、按犯罪事實，應依證據認定之，無證據不得認定犯罪事實；
    不能證明被告犯罪或其行為不罰者，應諭知無罪之判決，刑
    事訴訟法第154條第2項、第301條第1項分別定有明文。又認
    定不利於被告之事實，須依積極證據，苟積極證據不足為不
    利於被告事實之認定時，即應為有利於被告之認定，更不必
    有何有利之證據。另按事實之認定，應憑證據，如未能發現
    相當證據，或證據不足以證明，自不能以推測或擬制之方法
    ，以為裁判基礎；又認定犯罪事實，所憑之證據，雖不以直
    接證據為限，間接證據亦包括在內，然無論直接或間接證據
    ，其為訴訟上之證明，須於通常一般之人均不致於有所懷疑
    ，而得確信其為真實之程度者，始得據之為有罪之認定，倘
    其證明尚未達到此一程度，而有合理性懷疑之存在時，即無
    從為有罪之認定，此有最高法院30年上字第816號判例、40
    年臺上字第86號判例、30年上字第1831號判例、76年臺上字
    第49 86號判例可資參照。
四、經查：(一)上開自用小客車為警尋獲後，經警在該車駕駛座腳
    踏板處採得遺留之檳榔渣1坨，嗣送請鑑定後，與被告於另
    一竊案即車牌號碼YT-6560號汽車竊盜案遺留在車內煙灰缸
    之煙蒂DNA -STR型別相同，研判來自同一人，有上開內政部
    警政署刑事警察局97年1月10日刑醫字第0960191987號鑑驗
    書1份在卷可稽。被告雖辯稱友人蔡文敬亦有可能取得伊的
    檳榔云云，然查，被告與蔡文敬曾於96年10月26日晚上11時
    許，在新竹縣新豐交流道附近中國石油加油站對面，共同出
    資故買車牌號碼YT-6560號代步使用，嗣於96年11月14日晚
    上11時20分，由甲○○駕駛該車搭載蔡文敬，行經臺北縣汐
    止市○○○路新台加油站前時，為警攔檢查獲之共同故買贓
    物犯行，業經臺灣基隆地方法院以97年度易字第169號判處
    有期徒刑3月，如易科罰金，以新臺幣1千元折算1日在案，
    此有臺灣高等法院被告前案紀錄表1份在卷可憑，顯見被告
    於96年11月間與蔡敬文2人情誼甚篤，蔡敬文當無留存被告
    檳榔渣故入被告於罪之理，被告此部分所辯，即難採信，足
    認前開檳榔渣確為被告所遺留，亦證被告於該車失竊後至為
    警尋獲前之不詳時間，曾經占有使用過該車，被告上開所辯
    ，其未曾上過該車云云，實不足採信。然占有使用贓物，在
    社會經驗上其緣由，非只竊盜一端（或係出於收受、故買贓
    物、侵占離本人所持有之物等），自不得徒憑被告曾占有使
    用該車乙節，遽認被告即有竊車之犯行。(二)又上開自用小客
    車係證人乙○○所有，經證人乙○○於96年12月8日7時許，
    發現在臺中市西屯區○○○路○段160號前失竊之事實，固經
    證人乙○○於警詢時指述在卷，惟證人乙○○僅單純陳述伊
    發現該車遭竊之事實，並無指述該車究由何人竊取，自無從
    單憑證人乙○○之指述即斷定被告必有前開竊車犯行。(三)再
    觀諸卷附被告使用之0000000000號行動電話門號通聯紀錄，
    被告於起訴書所指本件竊案發生之時點即96年12月8日凌晨3
    時至同日上午7時之間，並無任何通話紀錄可循，又在該段
    時間前後，被告通話活動地點亦多在臺中縣神崗鄉、大雅鄉
    、后里鄉等地，與本件失竊地點即臺中市西屯區○○○路○
    段160號尚無密切地緣關係，亦無從為被告不利之認定。(四)
    至卷附之贓物認領保管單、新竹市警察局車輛尋獲電腦輸入
    單各1紙、車輛照片7張等，僅足以表彰被害人領回所有物、
    車輛尋獲之事實，無從據以證明被告使用占有本件失竊車輛
    之緣由即係出於竊盜一途，自均不足作為被告竊盜有罪認定
    之依據。
五、綜上所述，本件公訴人所舉前開證據，仍無法達到令通常一
    般之人均不致於有所懷疑而得確信被告確有為本件竊盜罪之
    程度，此外，復查無其他證據足資證明被告有公訴人所指之
    竊盜犯行，不能證明被告犯罪，依法應諭知無罪之判決。
六、至被告是否另涉贓物罪嫌，應由檢察官另行偵查，附此敘明
    。
據上論斷，應依刑事訴訟法第301條第1項前段，判決如主文。
本案經檢察官丙○○到庭執行職務。
中    華    民    國    97    年    7     月    17    日
                      臺灣臺中地方法院刑事第11庭
                                 法  官  丁智慧
上正本證明與原本無異。
如不服本判決，應於送達後10日內向本院提出上訴狀（須附繕
本），上訴於臺灣高等法院臺中分院。上訴書狀如未敘述理由，
應於上訴期間屆滿後20日內補提理由書於本院。
                                 書記官  林錦源
中    華    民    國    97    年    7     月    17    日


司法院資訊處製作；財團法人民間司法改革基金會備份。
